【裁判字號】    99,上訴,140
【裁判日期】    990122
【裁判案由】    違反毒品危害防制條例
【裁判全文】
臺灣高等法院高雄分院刑事判決         99年度上訴字第140號
上  訴  人
即  被  告  甲○○
上列上訴人因違反毒品危害防制條例案件，不服臺灣屏東地方法
院98年度訴字第1158號中華民國98年11月25日第一審判決（起訴
案號：臺灣屏東地方法院檢察署98年度毒偵字第1495號），提起
上訴，本院判決如下：
     主  文
上訴駁回。
     理  由
一、按不服地方法院之第一審判決而上訴者，應向管轄第二審之
    高等法院為之。上訴書狀應敘述具體理由。上訴書狀未敘述
    上訴理由者，應於上訴期間屆滿後20日內補提理由書於原審
    法院，逾期未補提者，原審法院應定期間先命補正。第二審
    法院認為上訴書狀未敘述理由或上訴有第362 條前段之情形
    者，應以判決駁回之。但其情形可以補正而未經原審法院命
    其補正者，審判長應定期間先命補正。刑事訴訟法第361 條
    、第367 條，分別定有明文。所謂不服第一審判決之具體理
    由，必係依據卷內既有訴訟資料或提出新事證，指摘或表明
    第一審判決有何採證認事、用法或量刑等足以影響判決本旨
    之不當或違法，而構成應予撤銷之具體事由，始克當之（例
    如：依憑證據法則具體指出所採證據何以不具證據能力，或
    依憑卷證資料，明確指出所為證據證明力之判斷如何違背經
    驗、論理法則）；倘僅泛言原判決認定事實錯誤、違背法令
    、量刑失之過重或輕縱，而未依上揭意旨指出具體事由，或
    形式上雖已指出具體事由，然該事由縱使屬實，亦不足以認
    為原判決有何不當或違法者（例如：對不具有調查必要性之
    證據，法院未依聲請調查亦未說明理由，或援用證據不當，
    但除去該證據仍應為同一事實之認定），皆難謂係具體理由
    ，俾與第二審上訴制度旨在請求第二審法院撤銷、變更第一
    審不當或違法之判決，以實現個案救濟之立法目的相契合，
    並節制濫行上訴（最高法院97年度臺上字第892 號判決參照
    ）。是以上訴人之上訴書狀或補提之上訴理由書，雖有敘述
    上訴理由，惟並未具體敘述第一審判決有上述違法、不當情
    形，即與未敘述具體理由無異，其所為上訴，即不符合上訴
    之法定要件。
二、本件原判決以上訴人即被告甲○○（下稱被告甲○○）前於
    民國（下同）87年間，因施用毒品案件，經原審法院以87年
    度毒聲字第448 號裁定送觀察勒戒處所施以觀察、勒戒後，
    認有繼續施用毒品之傾向，經以87年度毒聲字第654 號裁定
    令入戒治處所施以強制戒治，期間因戒治成效良好，經裁定
    停止戒治，嗣經臺灣屏東地方法院檢察署檢察官於88年9 月
    27 日 以88年度戒毒偵字第65號為不起訴處分確定。嗣於91
    年間，再因施用毒品案件，經檢察官聲請強制戒治並起訴，
    戒治部分經原審法院以91年度毒聲字第281 號裁定令入戒治
    處所施以強制戒治，因戒治成效良好，復經以91年度毒聲字
    第839 號裁定停止戒治，刑罰部分則經原審法院以91年度訴
    字第308 號判處有期徒刑8 月確定。其另於(1)92年間，因違
    反槍砲彈藥刀械管制條例，經臺灣高雄地方法院以92年度訴
    字第730 號判決判處有期徒刑1 年6 月；又於(2)94年間再因
    施用毒品案件，經原審法院以94年度訴字第549 號判決判處
    有期徒刑1 年4 月確定，上開毒品案件與(1)案件接續執行，
    於93年11月8 日縮短刑期假釋付保護管束出監，復經撤銷假
    釋執行殘刑4 月23日，再與(2)案件接續執行，而於96年2 月
    1 日縮刑期滿執行完畢。詎其明知海洛因業經公告列為毒品
    危害防制條例第2 條第2 項第1 款之第一級毒品不得非法施
    用與持有，因未戒除施用毒品海洛因之惡習，竟基於施用第
    一級毒品海洛因之犯意，於98年6 月30日14時許，在其位於
    屏東縣屏東市○○○路158 巷12號住處，以將毒品海洛因倒
    入注射針筒內摻水稀釋後，再以注射針筒注射手臂靜脈之方
    式，施用第一級毒品海洛因1 次。嗣於98年7 月1 日11時20
    分許，在高雄縣大寮鄉○○○路與光明路口因形跡可疑為警
    盤查，並扣得海洛因1 包（檢驗前淨重0.194 公克、檢驗後
    淨重0.182 公克），並經警徵得其同意採集尿液送請鑑驗結
    果，呈嗎啡（海洛因代謝物）陽性反應，而查悉上情之事實
    ，除有被告甲○○在警詢、檢察官偵查中及其於原審訊問時
    之自白在卷可憑，復有扣押筆錄及扣押物品目錄表各1 份、
    查獲照片3 張可資佐證。而被告為警查獲後所採取之尿液，
    經送請臺灣檢驗科技股份有限公司濫用藥物檢驗室以酵素免
    疫分析法檢驗及氣相層析質譜儀法檢驗，結果嗎啡（海洛因
    之代謝物）係呈現陽性反應，有該中心於98年7 月14日所出
    具報告號KＺ000000000000號之濫用藥物尿液檢驗報告（見偵
    卷第11頁）、高雄縣政府警察局仁武分局偵辦毒品案件尿液
    採證檢驗對照表各1 紙附卷可稽；扣案之白色粉末1 小包（
    檢驗前淨重0.194 公克、檢驗後淨重0.182 公克），經以化
    學呈色法及氣相層析質譜儀檢驗後，檢出第一級毒品海洛因
    成分，有高雄市立凱旋醫院98年7 月27日出具之高市凱醫驗
    字第10687 號濫用藥物成品檢驗鑑定書1 紙在卷可證，因認
    被告甲○○上開自白，與客觀事實相符，堪予採認，犯行堪
    以認定。復敘明其係於有期徒刑執行完畢後5 年以內故意再
    犯上開有期徒刑以上之施用毒品罪，應加重其刑，因而適用
    毒品危害防制條例第10條第1 項、刑法第47條第1 項之規定
    ，審酌被告甲○○前已因施用毒品犯行經強制戒治，竟仍故
    態復萌，復行施用毒品不輟，無視於毒品對於自身健康之戕
    害及國家對於杜絕毒品犯罪之禁令，足認非予以適當刑罰，
    不足以禁絕；惟衡酌施用毒品係屬自戕行為，犯罪手段尚屬
    平和，亦未因此而危害他人，所生損害尚非鉅大，犯後於審
    理時坦承犯行，且持續於行政院衛生署屏東醫院服用美沙東
    接受治療，此有服藥紀錄單1 紙在卷可憑，尚見悔意之犯罪
    後態度，暨施用毒品者均有相當程度之成癮性及心理依賴，
    其犯罪心態與一般刑事犯罪之本質並不相同，應側重適當之
    醫學治療及心理矯治為宜及其知識程度、家庭經濟狀況等一
    切情狀，量處有期徒刑1 年，扣案之海洛因1 小包（檢驗前
    淨重0.19 4公克、檢驗後淨重0.182 公克），應依毒品危害
    防制條例第18條第1 項前段諭知沒收銷燬；其外包裝袋1 只
    因殘留微量毒品海洛因難以析離，爰依同規定沒收銷燬之。
    已依卷存證據詳敘所憑認定之證據與認定之理由。所為論敘
    ，經核並無違背經驗法則或論理法則，量處刑亦屬允當。
三、被告甲○○於民國（下同）98年12月1 日受判決後，於同年
    12月8 日具狀提起上訴，於同年月25日補提上訴理由謂：其
    係以香煙之方式施用毒品而非以針筒注射，且其已知犯法而
    續於行政院衛生署屏東醫院服用美沙東接受治療，請求給予
    從輕量刑云云。惟被告甲○○於原審審理時坦承以抽煙方式
    施用海洛因（見原審卷第35頁），是其並未依據卷內既有訴
    訟資料或提出新事證，指摘或表明第一審判決有何採證認事
    、用法或量刑等足以影響判決本旨之不當或違法，而構成應
    予撤銷之具體事由，按之上開規定，被告甲○○之上訴顯屬
    違背法律上之程式，應由本院依同法第367 條前段、第372
    條規定，不經言詞辯論逕行判決如主文。
中    華    民    國    99    年    1     月    22    日
             刑事第四庭    審判長法  官   蕭權閔
                                 法  官   陳吉雄
                                 法  官   李嘉興
以上正本證明與原本無異。
如不服本判決應於收受本判決後10日內向本院提出上訴書狀，其
未敘述上訴理由者，並得於提起上訴後10日內向本院補提理由書
狀（均須按他造當事人之人數附繕本）「切勿逕送上級法院」。
中    華    民    國    99    年    1     月    22    日
                                 書記官   唐奇燕

司法院資訊處製作；財團法人民間司法改革基金會備份。
